【裁判字號】    98,交抗,1828
【裁判日期】    980803
【裁判案由】    違反道路交通管理處罰條例
【裁判全文】
臺灣高等法院交通事件裁定            98年度交抗字第1828號
抗  告  人
即受處分人  甲○○
                      號4樓
上列抗告人因違反道路交通管理處罰條例案件，不服臺灣臺北地
方法院，中華民國98年6月30日所為裁定（98年度交聲更字第63
號），提起抗告，本院裁定如下：
    主  文
抗告駁回。
    理  由
一、本件抗告意旨略以：
（一）法官引導詢問我有無駛經南下49.5公里、51公里處。我回
      答：南下車輛當然必需經過該路段。裁定書竟執此牽強附
      會藉引離職舉發警員含糊話語，影射扭曲我駛經該標杆路
      段為行駛路肩，洵不正當，先此敘明。
（二）裁定書謂在南向49.5公里處設有標誌牌，標示開放小型車
      行駛路肩時段，惟我既不行駛路肩，且不超速，該標誌牌
      與此事件有何干係？
（三）裁定書引用道路交通管理處罰條例，其條文既係採列舉式
      ，並無規定為便宜行事，拍攝汽車行駛路肩，不需於錄影
      路段前方適當距離處，設置照相警示標誌之排除條款。亦
      無規定准許緊急電話亭暗藏照相器材，欺詐駕車小民，竊
      攝拍照。執勤單位應作為而不作為，不應作為而作為，不
      適法之事實，至為明確，竟以躲躲藏藏，偷雞摸狗的方式
      為掩飾，洵屬不當。
（四）國道公路警察局舉發違反道路交通管理事件通知單，違規
      地點欄蓋上「國一道南向51公里」橡皮條戳，並附無具體
      標誌可資辨識之照片壹紙，兩項文件，互不相干。觀微知
      漸，執勤單位刊刻「國一道南向51公里」像皮條戳，便宜
      行事久矣，或張冠李戴，或東拼西湊，甚或不擇手段移花
      接木的不正伎倆泡製，不知玩了多少無故的駕駛人，執勤
      員警習於玩弄權力，吃定民不與官鬥，食髓知味「吃人夠
      夠」，其不適法之作為，允為法治國家所不容。我聲明異
      議書狀即要求舉證，惟迄今舉發單位尚無法提供照片上具
      體標誌之積極證據，所以，我再度聲明絕無主觀之犯意，
      客觀之犯行。
（五）本事件既無員警直接目擊之人證，且無具體背景標誌照片
      之事證，司法是伸張公理、正義的最後一道防線，倘若淪
      為不適法，無積極證據力之公路警察單位舉發事件背書之
      工具，請將心比心觀看此事。
（六）綜上所揭事事真正，我所言句句實在，請將本裁罰事件撤
      銷結案云云。
二、本件原處分機關之處分意旨略以：抗告人即異議人即受處分
    人甲○○於民國97年5月16日下午3時29分許，駕車號CP-726
    8 自用小客車違規行駛國道1號南向51km處路肩，經警舉發
    ，原處分機關依道路交通管理處罰條例第33條第1項第9款裁
    處罰鍰新臺幣（下同）4千元，並依同條例第63條第1項第1
    款規定記違規點數1點等語；抗告人向原審法院聲明異議，
    否認在當日曾行駛前開路肩，並稱其係在往機場之匝道，舉
    發照片無法辨識拍攝地點確係南向51km處，公路機關未在舉
    發地點適當距離前擺設照相警示標誌云云；原審以抗告人曾
    自承其有駕車行經南下51km處，舉發照片內CP-7268號車係
    當時其所駕駛之車，足見抗告人確於南下51km處違規行駛路
    肩；且證人即舉發警員乙○○到庭結證：錄影機錄影翻攝照
    片，可見該車走的是路肩，擷取影像地點離進入國二道匝道
    還有一段距離，大概係南下53km處等語，經核該證人之證詞
    ，核與卷附違規照片、內政部警政署國道公路警察局第一警
    察隊函及所檢附南向49.5km處開放小型車行駛路肩時間標誌
    照片等情相符，因之認定原處分機關前揭裁罰，核屬適法，
    抗告人之聲明異議為無理由，而為駁回異議聲明之裁定，以
    上各情有原審裁定書附卷可稽。
三、本院查：
（一）按汽車行駛於高速公路、快速公路或設站管制之道路，不
      遵使用限制、禁止、行車管制及管理事項之管制規則而未
      依規定使用路肩者，處汽車駕駛人3千元以上6千元以下罰
      鍰，並予記違規點數1點，道路交通管理處罰條例第33條
      第1項第9款、第63條第1項第1款分別定有明文。
（二）查，本件抗告人就其曾駕車行經南下49.5km、51km處，舉
      發照片內CP-7 268號車係其當時所駕之車乙節，為抗告人
      在原審訊問時所不否認。又證人即舉發警員乙○○在原審
      曾結稱：「錄影機置於南下51km處緊急電話亭，故伊係以
      此認定車輛違規地點為南下51km處，因擷取違規影像地點
      即係南下51km處，錄影翻攝照片中駕駛人左側白線係外側
      車道邊線，故該車走的是路肩，白線右方範圍內是路肩，
      旁邊就是護欄，在南向49.5km處有一個禁止行駛路肩之告
      示牌；擷取影像地點離進入國二道匝道還有一段距離，匝
      道還要往南下，大概係南下53km處，伊確定異議人當時係
      行駛路肩。」等語（參見一審卷第15頁背面-17頁）；而
      證人前開證詞，經核與卷附照片（參見97年度交聲字第29
      52號卷第7頁）、內政部警政署國道公路警察局第一警察
      隊98年4月2日公警一交字第0980102359號函，及其所附南
      向49.5km處開放小型車行駛路肩時間標誌照片（參見一審
      卷第5-6頁）、內政部警政署國道公路警察局第一警察隊
      98年5月26 日公警一交字第0980103475號函謂：「本隊值
      勤隊員於97 年5月16日在南向51km處有擺放蒐證錄影機」
      ，及所附該路段照片（參見一審卷第21-22頁）等各情相
      合，足見該證人之證言應係真實可信。是抗告人要有前
      開違規行駛路肩之事實，應堪認定，其辯稱未行駛路肩，
      係行駛往機場之匝道云云，要係飾卸之詞，不足為採。
（三）抗告人雖復辯稱：前開路段，未於錄影路段前方適當距離
      處，設置照相警示標誌，復未設置紅綠燈、時鐘，標示不
      清云云；惟查：
  、按汽車駕駛人之行為，經以科學儀器取得證據資料，證明
      其行車速度超過規定之最高速限或低於規定之最低速限，
      當場不能或不宜攔截製單舉發者，得逕行舉發，對於該違
      規行為，採用固定或非固定式科學儀器取得證據資料證明
      者，於一般道路須至少於1百公尺，於高速公路、快速公
      路須至少於3百公尺前，明顯標示之，此固經道路交通管
      理處罰條例第7條之2定有明文；然上開規定，係就「行車
      速度」所為之規範，而不適用「行駛路肩」之情形，故抗
      告人辯稱前開路段，未於錄影路段前方適當距離處，設置
      照相警示標誌云云，尚不足為對其有利之認定。
  、又查，抗告人於原審訊問時曾自承：己通行高速公路業20
      幾年，當時有經過南下49.5km處云云（參見一審卷第11頁
      背面）；復參以卷附照片所示開放小型車行駛路肩時間標
      誌牌，其標示甚為清晰、明確（參見一審卷第6頁），足
      認抗告人就高速公路禁止行駛路肩之原則、該路段開放小
      型車行駛路肩之時段，理應知之甚明，是其辯稱該路段未
      設置紅綠燈、時鐘云云，縱令屬實，亦不足解免其應負之
      違規責任。
四、按汽車行駛高速公路及快速公路，不得有下列行為：一、…
    。二、在路肩上行駛。執行任務之救護車、消防車、警備車
    、工程車、救濟車及吊車得不受此限制。經該管公路管理機
    關核准之檢修及拖吊車輛，於執行檢修或拖吊任務時，亦不
    受此限制，但應依規定裝置明顯警示標識或由警備車引導。
    又為維護高速公路及快速公路交通安全與暢通，該管公路管
    理機關或警察機關於必要時，得發布命令，指定時段於高速
    公路及快速公路特定匝道或路段之車道、路肩，禁止、限制
    或開放車輛通行。而所謂「路肩」，係指設於車道之外側，
    路面邊線與護欄或邊溝間之部分，此分別經高速公路及快速
    公路交通管制規則第9條第1項第2款、第2項、第19條第3項
    、第2條第16款、道路交通標誌邊線號誌設置規則第183條分
    別定有明文。查，本件前開路段南向49.5km處，固設有開放
    小型車行駛路肩之標誌牌，惟其開放時段為「上午10時至下
    午2時」、「下午4時至晚間7時」；而本件抗告人行經該路
    段路肩之時間為「下午3時29分」，亦即係在未開放得行駛
    路肩之時段行駛該路肩，是其所為，顯已違反前開規定，依
    前開規定，自應予處罰。
五、綜前所述，原處分機關以抗告人違反前開規定明確，而依道
    路交通管理處罰條例第33條第1項第9款之規定，裁處罰鍰新
    臺幣4千元，並依同條例第63條第1項第1款規定，記違規點
    數1點，核屬適法；原審以抗告人之聲明異議為無理由，而
    以裁定予以駁回，其認事用法經核均無不當之處。本件抗告
    人之抗告意旨仍執陳詞，指摘原裁定不當，難認為有理由，
    應予駁回。
六、據上論結，應依道路交通案件處理辦法第26條，刑事訴訟法
    第412條，裁定如主文。
中    華    民    國    98    年    8     月    3    日
                  刑事第十六庭審判長法  官  溫耀源
                                    法  官  王敏慧
                                    法  官  許增男
以上正本證明與原本無異。
不得再抗告。
                                    書記官  廖麗蓮
中    華    民    國    98    年    8     月    4     日


司法院資訊處製作；財團法人民間司法改革基金會備份。
